【裁判字號】    89,訴,444
【裁判日期】    900313
【裁判案由】    偽造貨幣
【裁判全文】
臺灣高雄地方法院刑事判決                          八十九年度訴字第四四四號
    公  訴  人  臺灣高雄地方法院檢察署檢察官
    被      告  甲○○
    指定辯護人  本院公設辯護人  丙○○
右列被告因偽造貨幣案件，經檢察官提起公訴（八十八年度偵字第一九二八八號），
本院判決如左：
    主  文
甲○○連續行使偽造之通用紙幣，處有期徒刑參年肆月，偽造之面額壹仟元紙幣陸張
（編號ＢＴ七五一八二五ＧＸ、ＥＫ八七九三四五ＧＶ、ＤＫ九六八四八二ＡＹ、Ｃ
Ｐ三八八一六一ＦＶ、ＤＴ六六二二０八ＥＹ、ＣＳ五八八一九五ＡＹ）沒收。
    事  實
一、甲○○有竊盜、偽造文書、盜匪、恐嚇等前科（不構成累犯），於民國八十八年
    七月二十九日，在高雄市○○○○○路口，明知綽號「阿公」之不詳年籍姓名男
    子交付之新台幣（下同）千元紙鈔六張係偽造之紙幣，仍意圖供行使而加收集，
    並置於自己之皮夾內，嗣於同年月三十日十五時許，基於行使偽造通用紙幣之概
    括犯意，在高雄市三民區聯興客運公司內，以上開偽造之以四張千元紙鈔（編號
    ＢＴ七五一八二五ＧＸ、ＥＫ八七九三四五ＧＶ、ＤＫ九六八四八二ＡＹ、ＣＰ
    三八八一六一ＦＶ）分四次向櫃小姐乙○○兌換十元硬幣，嗣於同日十七時許
    經乙○○發現後警處理而查獲，並由其身上查獲另二張偽造之千元紙鈔（ＤＴ六
    六二二０八ＥＹ、ＣＳ五八八一九五ＡＹ）。
二、案經高雄市政府警察局三民第一分局移送台灣高雄地方法院檢察署檢察官偵查起
    訴。
    理  由
一、訊據被告甲○○固承認以四張千元偽鈔向乙○○兌換十元硬幣打玩電玩及由其身
    上再搜出二張千元偽鈔等情，惟矢口否認有明知係偽鈔而行使之犯行，辯稱：我
    是開ＫＴＶ的，是客人叫「羅照光」的人來繳之前所消費的帳，他給我一萬八千
    元，我將他的錢直接放在我皮夾內，之後我就在聯興客運等朋友，順便換錢打電
    動，我一直不知道錢是假的，直到他們發現我才知道云云。惟查，扣案之右開六
    張千元紙鈔經送鑑定結果，均屬偽鈔，此有中央銀行發行局八十九年四月二十一
    日（八九）台央發字第０三００一０七五四號函一紙附卷可稽，而被告亦於警訊
    中供稱，是綽號「阿公」之不詳姓名年籍男子交予伊偽鈔，準備趁人不備之際用
    來花用等語。雖被告於偵查及本院審理時翻異前詞，辯稱不知是偽鈔云云，然被
    告對係何人提供其偽鈔一事，先於警訊及偵查及本院八十九年四月二十五日筆錄
    中，均供稱係綽號「阿公」之不詳年籍姓名男子所交予，嗣於本院審理時則又稱
    是「羅照光」之不詳年籍男子所交付，惟皆無法提供該名男子之資料以供查證，
    且被告既聲稱是「羅照光」到其經營之ＫＴＶ喝酒簽帳所收之帳款，卻又稱不認
    識「羅照光」（見本院九十年二月二十七日筆錄），衡諸常情，被告如不認識該
    名男子，又如何會讓其簽帳，而該名男子又會去電約被告還款，顯然不合情理。
    再者，明知偽鈔而加以收受並行使，其罪刑非輕，被告如非確有其事，焉有於警
    訊中供承不利於己之供詞；又被告於警訊中之供述，其所受外界人、事、物之影
    響最少，其陳述當最接近於真實，是本院認其於警訊中之供詞，較為可採，嗣後
    所辯，無非圖卸之詞，無足採信。此外，復有扣案之千元假鈔六張可資佐證，事
    證明確，被告犯行洵堪認定。
二、按新台幣係屬通用之貨幣，被告甲○○明知綽號「阿公」之不詳年籍男子所交予
    之面額新台幣一千元紙鈔十八張，均為偽造之通用紙幣，竟仍然持以消費，核其
    所為係犯刑法第一百九十六條第一項之行使偽造通用紙幣罪。又行使偽造紙幣，
    本含有詐欺性質，故不另論以詐欺取財罪（參最高法院二十九年上字第一六四八
    號判例）；又被告意圖供行使而收集偽造紙幣之低度行為，為其後行使之高度行
    為所吸收，不另論以意圖供行使而收集偽造通用紙幣罪。又被告先後四次行使偽
    造通用紙幣之行為，時間緊接，手法相同，所犯係構成要件相同之罪，顯係基於
    概括犯意反覆為之，應依連續犯之規定論以一罪。爰審酌被告有竊盜、偽造文書
    、盜匪、恐嚇等多項前科，有台灣高等法院被告全國前案紀錄表及台灣高雄地方
    法院檢察署刑案資料查註紀錄表各一份在卷可稽，其貪圖小利，行使偽幣，破壞
    金融秩序，惟犯後猶飾詞狡辯，顯無悔意等一切情狀，量處如主文所示之刑，以
    資懲儆。扣案偽造之上開面額一千元紙幣六張（編號ＢＴ七五一八二五ＧＸ、Ｅ
    Ｋ八七九三四五ＧＶ、ＤＫ九六八四八二ＡＹ、ＣＰ三八八一六一ＦＶ、ＤＴ六
    六二二０八ＥＹ、ＣＳ五八八一九五ＡＹ），併依刑法第二百條規定宣告沒收。
三、至起訴書所載被告收受綽號「阿公」之男子交付偽造千元鈔十六張，先後花用十
    二張等情，惟按被告之自白，不得作為有罪判決之唯一證據，刑事訴訟法第一百
    五十六條第二項定有明文。本件被告雖於警訊中供稱綽號「阿公」之男子交予十
    八張千元偽鈔，除扣案之六張外，另外十二張均已花用完畢等語，然並無其他積
    極證據證明除扣案之六張千元偽鈔外，被告業已花用另外十二張偽鈔，揆諸右揭
    法條規定，本院認被告所收受之千元偽鈔為六張，四張已供花用，逾此範圍之起
    訴事實，因與上開論罪部分，具裁判上一罪之關係，故不另為無罪之諭知，併此
    敘明。
據上論斷，依刑事訴訟法第二百九十九條第一項前段，刑法第一百九十六條第一項、
第五十六條、第二百條，罰金罰鍰提高標準條例第一條前段，判決如主文。
中      華      民      國      九十      年      三      月    十三    日
                                  臺灣高雄地方法院刑事庭
                                      法  官    吳  宏  榮
右正本證明與原本無異。
如不服本判決，應於判決送達後十日內，向本院提出上訴狀。
                                      書記官    呂  怜  勳
中      華      民      國      九十      年      三月    十三    日
附錄本案論罪科刑法條：
刑法第一百九十六條第一項
行使偽造、變造之通用貨幣、紙幣、銀行券或意圖供行使之用而收集或交付於人者，
處三年以上十年以下有期徒刑，得併科五千元以下罰金。


司法院資訊處製作；財團法人民間司法改革基金會備份。
